【裁判字號】    99,訴,1229
【裁判日期】    991105
【裁判案由】    毒品危害防制條例
【裁判全文】
臺灣高雄地方法院刑事判決              99年度訴字第1229號
公  訴  人  臺灣高雄地方法院檢察署檢察官
被      告  丁○○
選任辯護人  劉啟輝律師
上列被告因毒品危害防制條例案件，經檢察官提起公訴（99年度
偵字第15190號），本院判決如下：
    主  文
丁○○持有第二級毒品，處有期徒刑參月；扣案之第二級毒品甲
基安非他命壹包（驗後淨重零點參肆壹公克）沒收銷燬之、第二
級毒品甲基安非他命包裝袋壹只沒收。又意圖販賣而持有第二級
毒品，處有期徒刑肆年伍月；扣案之第二級毒品ＭＤＭＡ玖顆（
驗後淨重貳點壹陸參公克）沒收銷燬之；扣案之第二級毒品ＭＤ
ＭＡ包裝袋壹只、第三級毒品愷他命肆拾參包（驗前總純質淨重
參柒點參壹公克）及其包裝袋肆拾參只均沒收。又轉讓第三級毒
品，處有期徒刑肆月。應執行有期徒刑肆年拾月；扣案之第二級
毒品甲基安非他命壹包（驗後淨重零點參肆壹公克）、ＭＤＭＡ
玖顆（驗後淨重貳點壹陸參公克）沒收銷燬之；扣案之第二級毒
品甲基安非他命包裝袋壹只、第二級毒品ＭＤＭＡ包裝袋壹只、
第三級毒品愷他命肆拾參包（驗前總純質淨重參柒點參壹公克）
及其包裝袋肆拾參只均沒收。
    事  實
一、丁○○明知甲基安非他命、ＭＤＭＡ（俗稱搖頭丸）均係毒
    品危害防制條例所管制之第二級毒品，愷他命（俗稱「Ｋ他
    命」）則係毒品危害防制條例管制之第三級毒品，均不得非
    法持有，竟未經許可，於民國99年5月1日凌晨 1時許，在甲○○三民區○○○路與民族一路口附近時尚ＰＵＢ內，向真
    實姓名年籍不詳、綽號「小黑」之成年男子，以新臺幣（下
    同）5,000 元之價格購入如附表編號2 所示之第三級毒品愷
    他命、以2,500 元價格購入如附表編號3 所示之第二級毒品
    ＭＤＭＡ而持有之，「小黑」並交付如附表編號1 所示之第
    二級毒品甲基安非他命予丁○○持有之。丁○○並將購得之
    愷他命及ＭＤＭＡ置放於其所有之車號7777—KH號自小客車
    駕駛座車門置物格內；甲基安非他命則置於駕駛座扶把之置
    物箱內，然因該次購買之愷他命及ＭＤＭＡ數量甚多，丁○○恐己無法於短期內施用完，且購入金額不斐，遂變更為意
    圖販賣而持有第二級毒品ＭＤＭＡ、第三級毒品愷他命之犯
    意，欲伺機出售牟利。丁○○復另行起意，基於轉讓第三級
    毒品愷他命之犯意，於99年5 月1 日晚間8 時許，駕駛上開
    車號7777—KH號自小客車至甲○○○○區○○路附近，即在
    自小客車上，無償提供些許愷他命予友人乙○○摻入香煙施
    用（檢察官另案偵辦）。嗣於99年5 月1 日晚間9 時35 分
    許，丁○○、乙○○2 人為警在甲○○○○區○○路180 號
    前查獲，並在丁○○所有之上開自小客車上扣得如附表所示
    之物。
二、案經甲○○政府警察局保安大隊報告臺灣高雄地方法院檢察
    署檢察官偵查起訴。
    理  由
壹、證據能力部分：
一、法院或檢察官依刑事訴訟法第208 條規定囑託醫院、學校或
    其他相當之機關、團體為鑑定時，祇須其以言詞或書面提出
    之鑑定報告，符合刑事訴訟法第206 條第1 項、第208 條所
    規定之形式要件，即具有證據能力，此即屬於刑事訴訟法第
    159 條第1 項所稱「法律有規定」之特別情形（最高法院96
    年度臺上字第6842號判決意旨參照）。本件扣案之如附表所
    示第二、三級毒品，經高雄醫學大學附設中和紀念醫院鑑驗
    ，並經該鑑定機關以高雄醫學大學附設中和紀念醫院98 年3
    月3 日編號0000 -000 、同年月17日9803-69 至75號檢驗報
    告回覆在卷，係應臺灣高雄地方法院檢察署檢察官囑託所為
    之鑑定，合於刑事訴訟法第206 條第1 項、第208 條所規定
    之形式要件，自有證據能力。
二、被告以外之人於偵查中向檢察官所為陳述，除顯有不可信之
    情況者外，得為證據，刑事訴訟法第159 條之1 第2 項定有
    明文。而現階段刑事訴訟法規定檢察官代表國家偵查犯罪、
    實施公訴，依法其有訊問被告、證人及鑑定人之權，證人、
    鑑定人且須具結，而實務運作時，檢察官偵查中向被告以外
    之人所取得之陳述，原則上均能遵守法律規定，不致違法取
    供，其可信度極高，應有證據能力。查本件證人乙○○、王
    榮其、陳明達於檢察官偵查中所為之陳述均經具結，依上開
    說明，是該等證人於偵查中具結之證述即有證據能力。
三、被告以外之人於審判外之言詞或書面陳述，除法律有規定者
    外，不得作為證據；被告以外之人於審判外之陳述，雖不符
    刑事訴訟法第159 條之1 至之4 之規定，然經當事人於審判
    程序同意作為證據，法院審酌該言詞陳述或書面陳述作成時
    之情況，認為適當者，亦得為證據；刑事訴訟法第159 條第
    1 項、第159 條之5 第1 項分別定有明文。本判決認定事實
    所引用之其餘證據資料，均非公務員違背法定程序所取得，
    檢察官、被告及辯護人於本院審理時均同意作為認定事實之
    證據，且審酌各該證人或書面陳述作成時之情況，並無違法
    不當或證明力明顯過低之瑕疵，認為以之作為證據為適當，
    均得作為證據。
貳、實體部分：
一、被告丁○○轉讓第三級毒品愷他命部分：
    被告丁○○於上開時、地轉讓第三級毒品愷他命予乙○○施
    用1 次之事實，業據被告坦承不諱（本院卷第20頁），核與
    證人乙○○於偵訊時證述：香煙裡摻的愷他命是丁○○提供
    給我施用的，丁○○沒有收取費用，是警方查獲前在7777
    -KH 車上施用，當時車子行駛在正義路附近等節相符（偵卷
    第23頁、第24頁），並有搜索扣押筆錄、扣押物品目錄表、
    現場查獲照片2 張及扣案如附表所示第三級毒品愷他命43包
    在卷可佐（警卷第34頁、第40頁），而上開扣案之第三級毒
    品愷他命經送內政部警政署刑事警察局鑑定，鑑定結果檢出
    第三級愷他命成分、純度約98% 等情，有該局99年5 月26日
    刑鑑字第0990 065180 號鑑定書在卷可參（偵卷第134 頁、
    第135 頁），又乙○○之尿液經送驗亦呈愷他命陽性反應，
    有卷附之甲○○立凱旋醫院99年5 月24日編號A00000000 號
    濫用藥物尿液檢驗報告可稽，是被告此部分自白應與事實相
    符，堪可採信，被告轉讓第三級毒愷他命之犯行，事證明確
    ，應依法論科。
二、被告丁○○持有第二級甲基安非他命部分：
    訊據被告丁○○固坦承於前開時、地，經警在其車上查獲綽
    號「小黑」之成年男子所交付如附表所示第二級甲基安非他
    命1 包之事實，惟矢口否認持有之犯行，辯稱：平日即有施
    用甲基安非他命，扣案之甲基安非他命係綽號「小黑」之男
    子交給伊試用的，伊之前未曾受觀察勒戒過，此次應不構成
    犯罪云云，辯護人則辯以：被告尿液檢驗結果呈甲基安非他
    命陽性反應，且扣案之安非他命毛重僅0.6公克，數量甚微
    ，應係被告供自己施用所剩云云。惟查：
  (一)被告於99年5 月1 日晚間9 時35分許，在甲○○○○區○○
    路180 號前為警盤查時，經警自其所有之車號自小客車駕駛
    座扶把置物箱內所扣得之白色結晶1包係綽號「小黑」所交
    付乙節，已經自承在卷，並有證人即當場查獲毒品之員警王
    榮其、陳明達於偵查中證述明確（偵卷第79、80頁、第12 6
    至128 頁），復有上開物品扣案足憑，而上開扣案之白色結
    晶1 包，經送檢驗結果，含甲基安非他命陽性反應（驗後淨
    重0.341 公克），有甲○○立凱旋醫院99年8 月10日出具之
    高市凱醫驗字第13747 號濫用藥物成品檢驗鑑定書1 紙在卷
    可參（偵卷第219 頁），足認被告確有持有第二級毒品甲基
    安非他命之犯行。被告雖以前開情詞置辯，惟被告除迭於警
    詢及檢察官偵訊時已自承：扣案之甲基安非他命係「小黑」
    交付伊提供給不特定人試用，沒有收取費用，被警查獲之毒
    品中只有在車上使用過愷他命1 次，沒有施用ＭＤＭＡ及甲
    基安非他命，是最後一次施用甲基安非他命後，「小黑」才
    交付扣案之甲基安非他命等語（警卷第3 、4 頁、偵卷第
    166 、167 頁、第215 頁）。另又於99年5 月2 日本院就檢
    察官聲請羈押為訊問時，亦自承甲基安非他命是「小黑」主
    動給我當作樣本，讓我拿去給他人試貨之用，「小黑」沒有
    向我收錢等語，及於99年8 月17日本院接押訊問時亦自白：
    其僅單純持有甲基安非他命等語明確（本院聲羈卷第3 頁、
    本院卷第9 頁），而被告於本院審理時亦自承：其最後1 次
    施用是在查獲前1 星期在家施用，迄查獲前之期間均未再施
    用等語（本院卷第20頁），是其於本院審理時始翻異前供，
    並辯稱：扣案之甲基安非他命是施用後剩下云云，所顯係事
    後卸責之詞，不足採信，足見被告自綽號「小黑」處受讓上
    開甲基安非他命而持有迄查獲前，並未持以施用之事實應堪
    認定。
  (二)被告固未曾因施毒品犯行受觀察勒戒之執行，及其尿液並檢
    驗出甲基安非他命陽性反應，顯示被告確有施用甲基安非他
    命情事，惟依醫學臨床實驗，甲基安非他命在體內經去甲基
    代謝成安非他命，安非他命經去氨基成苯酮後氧化成苯酸，
    結合尿甘酸後由腎臟排除，正常時約有70% 之未代謝安非他
    命在24小時內由尿液排出，及毒品施用後於尿液中排出之最
    長時限，受施用劑量、施用方式、個人體質及代謝情況等因
    素影響，因個案而異等情，有行政院衛生署管制藥品管理局
    92年3 月10日管檢字第0920001495號函可查。被告所排放之
    上開尿液檢體檢驗結果固呈甲基安非他命陽性反應，惟其代
    謝之甲基安非他命濃度則為1,601ng/ml，僅高出行政院衛生
    署公告判定依據值甲基安非他命之500ng/ml有1,101ng/ ml
    之數值，有甲○○立凱旋醫院99年5 月24日編號A00000000
    號被告濫用藥物尿液檢驗報告可稽，再參以上開尿液檢驗結
    果係採用氣相層析質譜分析法（GC/MS ）作為確認檢驗之方
    式，而該方法之原理係檢品經氣化後，通過層析管分離純化
    ，再將純化後之成分循序送入質譜儀做個別鑑定，其檢驗方
    法係以「氣相層析儀」先將物質氣化後，再經分析管分離，
    由於各種物質之沸點及對管柱之吸附力不同，在經過檢測器
    測定後，表現出不同之滯留時間，以滯留時間來判斷係何種
    物質，再利用「質譜儀」為檢測器，將物質撞擊成碎片，記
    錄其質譜圖，因每個化合物之鍵結能力不同，故不同之物質
    會有其特定之質譜圖，因此在物質之判斷上有如指紋之鑑定
    ，在理論上，扣除人為之因素，其精確度已接近百分之百，
    是質譜儀所測定之圖譜，在化學上被公認具有指紋特性，故
    可據以完全判定該檢品係為何種化合物，而不致有誤判之情
    形發生，此在檢驗鑑定及審判實務上已無任何爭議，並有行
    政院國軍退除役官兵輔導委員會台北榮民總醫院83年4 月7
    日以北總內字第3059號函、行政院衛生署管制藥品管理局
    92 年6月20日管檢字第0920 004713 號函可供參考。則依臨
    床實驗代謝之時程觀之，被告尿液呈甲基安非他命陽性反應
    之濃度僅達1,601ng/ml應係經多日代謝之結果，是被告於查
    獲當日未施用甲基安非他命應可認定，並與被告自承1 星期
    前施用等情，已互核一致，是應認扣案之甲基安非他命並非
    供被告施用所剩之事實已甚明確，故本件被告持有第二級毒
    品甲基安非他命，自不應為其先前施用行為所吸收而不另論
    罪，附此敘明。
三、被告丁○○意圖販賣而持有第二級毒品愷他命、第三級毒品
    ＭＤＭＡ部分：
    被告丁○○雖對以2,500 元及5,000 元之價格，向綽號「小
    黑」之成年男子各購得如附表所示第二級毒品ＭＤＭＡ、第
    三級毒品愷他命之事實，固供承在卷，惟矢口否認有何販賣
    ＭＤＭＡ及愷他命之意圖，辯稱：警詢時因警員說只要承認
    販賣即可交保，故而承認意圖販賣而持有（ＭＤＭＡ、愷他
    命），但實際只是為供自己施用，因為一次購入較便宜，所
    以有多買些云云，辯護人則辯以：被告購入之第二、三級毒
    品數量非鉅，且未扣得分裝工具，不能僅因被告曾有過要販
    賣之念頭即科以意圖販賣而持有之重罪，且被告尿液有呈愷
    他命及ＭＤＭＡ陽性反應，顯見扣案之愷他命及ＭＤＭＡ僅
    係供被告自己施用云云。經查：
  (一)被告於前開時地，經警自其所有之車號7777 -KH自小客車駕
    駛座車門置物格內，扣得之白色細晶體43包及綠色海豚牌圓
    形錠9 顆乙節，有當場查獲之員警王榮其、陳明達於偵查時
    證述明確，復有上開物品扣案足憑，而上開扣案之白色細晶
    體43包及綠色海豚牌圓形錠9 顆，經送檢驗結果，分別檢出
    純度98% 之三級毒品愷他命及二級毒品ＭＤＭＡ（即搖頭丸
    ）成分，亦有內政部警政署99年5 月26日刑鑑定字第099006
    5180號鑑定書（偵卷第135 頁），及甲○○立凱旋醫院99年
    5 月31日高市凱醫驗字第13215 號濫用藥物成品檢驗鑑定書
    各1 紙在卷可參（偵卷第136 頁），足認被告向綽號「小黑
    」男子購入而持有上開第二級毒品ＭＤＭＡ及第三級毒品愷
    他命之事實，應可確認。
  (二)又被告於購入上開扣案之愷他命及ＭＤＭＡ毒品後，才想賺
    一些錢回來，遂變更為販賣之意圖，業據被告於偵訊供承：
    「一開始是想說買多一點比較便宜，後來才有賣的想法」等
    語（偵卷第22頁）、「5 月1 日早上就想說多少把這些毒品
    賣掉，被警方查獲前沒有賣毒品過」等語（偵卷第23頁），
    復供稱：「我跟他（指小黑）買比較多會比較便宜，是我在
    吃的，我是買完之後才想要賣給別人，如果賣給別人，我不
    知道我要怎麼賣」等語（偵卷第54頁），另又供稱：「（這
    件意圖販賣毒品而持有毒品是否承認? ）我想要賣可是沒有
    賣，大部分是想要吃的，買回來以後才想說多少可以用一點
    錢回來，才想要賣」等語（偵卷第167 頁）；而其於99年5
    月2 日本院就檢察官聲請羈押為訊問時，亦陳稱：曾經有打
    算將愷他命拿去PU B賣掉，但尚未施行就被警察查獲」（聲
    羈卷第4 頁），及於99年8 月17日本院訊問時，並自白：「
    意圖販賣而持有二級毒品ＭＤＭＡ部分，我只有因為當時有
    過這樣想法而已，但因為販毒的罪很重，所以還不敢賣，意
    圖販賣而持有愷他命部分也是」等語在卷（本院卷第9 頁）
    ，核與證人乙○○於偵訊時證述：「（你沒有想要跟丁○○
    買嗎? ）他賣的沒有我要吃的」、「（顏良有告訴你他打算
    怎麼賣嗎? ）沒有，（如果）有的話（應指要購買第二級Ｍ
    ＤＭＡ、第三級毒品愷他命的人）再告訴他就好。（丁○○
    有告訴你他為何要賣這個嗎? ）沒有」等語，互核一致（偵
    卷第200 頁），且被告另有施用毒品愷他命及ＭＤＭＡ之惡
    習，有卷附前開甲○○立凱旋醫院濫用藥物尿液檢驗報告可
    稽（偵卷第122 頁），雖可證明被告當時甫購入愷他命及Ｍ
    ＤＭＡ原係供己施用，惟本件扣案之第三級毒品愷他命，業
    經被告分裝成43小包，並與第二級毒品ＭＤＭＡ一起置放於
    其所有之前開自小客車上。而該自小客車並經被告借予乙○○用以搭載小吃部女子多日之事實，業據被告供承在卷，被
    告復供稱：伊係陪同乙○○一同前往搭載小吃部女子而被警
    查獲等語，足見被告應係欲利用乙○○搭載他人之機會，伺
    機出售甚明，是被告對原係買入欲供自己施用，及嗣後變更
    為意圖販賣而持有第二級、第三級毒品犯意之自白應與事實
    相符，故被告意圖販賣而持有第二級毒品ＭＤＭＡ及第三級
    毒品愷他命之事實，已甚明確。
  (三)另被告雖於本院審理時翻異前供，並以前開情詞置辯云云，
    惟被告既自承知悉綽號「小黑」之行動電話號碼，並以公共
    電話與「小黑」聯絡購買毒品事宜，若僅係為供自己施用，
    則以被告平日僅為臨時工，且每月工資不足1 萬元，收入不
    豐之情形下（本院卷第28頁），衡情只需購入少許毒品即可
    解癮，實無1 次購入大量之愷他命及搖頭丸之理。又愷他命
    及搖頭丸係屬化學藥品，長期放置與空氣接觸，自有潮解、
    質變之可能，更何況臺灣地區氣候潮濕，更不利於上開毒品
    長期擺放，且施用毒品為非法行為，施用者多選擇隱蔽安全
    之處施用，並將毒品藏置隱避處所，以避免遭人發覺，惟被
    告竟將愷他命分裝多達43包並置放在夾鍊袋內，再連同ＭＤ
    ＭＡ一起擺置駕駛座車門置物格，而未妥善為防潮處置及加
    以藏放家中或其他較隱密之處，亦與經驗法則有違，是被告
    辯稱：購入扣案之愷他命及搖頭丸全部係為供自己施用云云
    ，顯然悖於常理，要不足採信。綜上所述，被告意圖販賣而
    持有第二級毒品ＭＤＭＡ及第三級毒品愷他命之犯行，事證
    明確，犯行洵堪認定。
四、論罪科刑部分：
  (一)按甲基安非他命、ＭＤＭＡ係毒品危害防制條例第2 條第2
    項第2 款所定之第二級毒品；愷他命係同條例第2 條第2項
    第3 款所定之第三級毒品，均屬違禁物，不得非法持有、販
    賣、轉讓。核被告丁○○所為，係違反毒品危害防制條例第
    5 條第2 項、第3 項之意圖販賣而持有第二級毒品（ＭＤＭ
    Ａ部分）、第三級毒品（愷他命部分）罪、同條例第11條第
    2 項之持有第二級毒品罪（甲基安非他命部分）及同條例第
    8 條第3 項之轉讓第三級毒品罪（愷他命部分）。被告以意
    圖販賣而同時持有第二級毒品ＭＤＭＡ、第三級毒品愷他命
    ，係以一行為觸犯意圖販賣而持有第二級毒品罪、意圖販賣
    而持有第三級毒品罪之2 罪名，為想像競合犯，依刑法第55
    條前段規定，從一重之意圖販賣而持有第二級毒品罪處斷。
    又其所犯上開意圖販賣而持有第二級毒品ＭＤＭＡ、持有第
    二級毒品甲基安非他命及轉讓第三級毒品愷他命三罪間，應
    屬犯意各別，行為互殊，應予分論併罰。
  (二)次按98年5 月20日修正公布之毒品危害防制條例第17條第2
    項關於「犯第四條至第八條之罪於偵查及審判中均自白者，
    減輕其刑。」之規定，旨在獎勵犯罪人之悛悔，同時使偵查
    或審判機關易於發現真實，以利毒品查緝，俾收防制毒品危
    害之效；故不論該被告之自白，係出於自動或被動、簡單或
    詳細、一次或多次，並其自白後有無翻異，苟其於偵查及審
    判中均有自白，即應依法減輕其刑（最高法院98年度臺上字
    第6928號、98年度臺上字第7231號判決意旨參照），準此，
    被告非必於歷次偵、審均自白犯罪，始可獲減刑之寬典，只
    要被告同時於偵查或審判中曾自白犯罪，同時使偵查或審判
    機關易於發現真實，俾利毒品查緝時，自有該規定之適用。
    又所謂「於偵查及審判中均自白者」，乃被告對所為已經構
    成犯罪要件之事實，在偵查及審判中向有偵查犯罪職權之公
    務員坦白供述者而言。本件被告對於上開意圖販賣而持有第
    二、三級毒品犯行，雖於本院審理時曾翻異前詞，惟其於檢
    察官偵查及本院訊問均曾自白意圖販賣而持有第二級毒品Ｍ
    ＤＭＡ、第三級毒品愷他命犯行，及就轉讓第三級毒品犯行
    於本院審理時自白犯罪，已如前述，有利本院快速發現真實
    ，自均應適用修正後毒品危害防制條例第17條第2 項規定，
    減輕其刑。
  (三)爰審酌被告明知毒品對人體之危害性，且正值青年，不知以
    正當合法手段自力更生，竟意圖販賣而持有第二級毒品ＭＤ
    ＭＡ、第三級毒品愷他命，並轉讓第三級毒品愷他命及持有
    第二級毒品甲基安非他命，嚴重違反我國禁毒、反毒之刑事
    法律政策，如任其販賣予不特定多數人，將嚴重危害國民身
    心健康及社會安定甚鉅，具相當惡性，惟念其犯後自白部分
    犯行，態度尚可，持有毒品之數量非鉅，且尚未流入市面販
    售，旋為警查獲，並兼衡其犯罪之動機、目的、手段、智識
    程度及檢察官求刑稍有過重等一切情狀，分別量處如主文所
    示之刑，並定其應執行之刑，以資懲儆。另數罪併罰中之一
    罪，依刑法規定得易科罰金，若因與不得易科之他罪併合處
    罰結果而不得易科罰金時，原可易科部分所處之刑，自亦無
    庸為易科折算標準之記載，此亦有大法官會議釋字第144 號
    解釋可資參照，附此敘明。
  (四)沒收部分：
  1.扣案如附表編號1 所示之甲基安非他命1 包（含袋毛重0.6
    公克、驗前淨重0.351 公克、驗後淨重0.341 公克）、附表
    編號3 所示之ＭＤＭＡ共計9 顆（含袋毛重2.4 公克、驗前
    淨重2.274 公克、驗後淨重2.163 公克），係屬第二級毒品
    ，應依毒品危害防制條例第18條第1 項前段之規定，予以沒
    收銷燬之。又送驗耗損部分之毒品因業已滅失，爰不另宣告
    沒收銷燬，附此敘明。包裝上開毒品之包裝袋甲基安非他命
    及ＭＤＭＡ之包裝袋各1 只，均係用於包裹毒品，防其裸露
    、潮濕，便於攜帶、運輸所用之物，並非不可與毒品析離（
    最高法院96年台上字第2569號判決意旨參照），且為被告所
    有，並供其犯罪使用，應依刑法第38條第1 項第2 款之規定
    ，宣告沒收。
  2.按依毒品危害防制條例第18條第1 項前段之規定，應予沒收
    銷燬之毒品，以經查獲之第一、二級毒品為限。又毒品依其
    成癮性、濫用性及對社會危害性，共分為四級，上開條例並
    就製造、運輸、販賣、意圖販賣而持有、以非法方法使人施
    用、引誘他人施用及轉讓不同等級之毒品等行為，分別定其
    處罰。至施用或持有第三、四級毒品，因其可罰性較低，故
    未設處罰之規定，僅就施用及持有第一、二級毒品科以刑罰
    。然鑑於第三、四級毒品均係管制藥品，特於同條例第11條
    之1 明定無正當理由，不得擅自持有；第18條第1 項後段復
    規定查獲之第三、四級毒品，無正當理由而擅自持有者，沒
    入銷燬之。從而，依同條例第18條第1 項後段應沒入銷燬之
    毒品，專指查獲施用或持有之第三、四級毒品而言；倘係查
    獲製造、運輸、販賣、意圖販賣而持有、以非法方法使人施
    用、引誘他人施用或轉讓第三、四級毒品，既屬同條例相關
    法條明文規定處罰之犯罪行為，即非該條項應依行政程序沒
    入銷燬之範圍。又同條例第19條第1 項所定「供犯罪所用或
    因犯罪所得之物」，係指犯第4 條至第9 條、第12條、第13
    條或第14條第1 項、第2 項之罪所用或所得之物，不包括毒
    品本身在內，是尚不得援用此項規定為第三、四級毒品之沒
    收依據。再同條例對於查獲之製造、運輸、販賣、意圖販賣
    而持有、以非法方法使人施用、引誘他人施用及轉讓第三、
    四級毒品之沒收，並無特別規定，如其行為已構成犯罪，則
    該毒品即屬不受法律保護之違禁物，應回歸刑法之適用，依
    刑法第38條第1 項第1 款之規定沒收之，始為適法（最高法
    院96年台上字第727 號、96年台上字第884 號判決意旨參照
    ）。本件扣案附表編號2 所示之愷他命43包（含袋毛重共47
    .11 公克、純度約98% 、驗前總純質淨重37.31 公克），係
    屬第三級毒品愷他命，依上開說明，係屬違禁物，應依刑法
    第38條第1 項第1 款之規定，不問屬於犯罪行為人與否宣告
    沒收之。又上開毒品送驗耗損部分之毒品因業已滅失，爰不
    另宣告沒收。至扣案之包裝上開第三級毒品之包裝袋43只，
    雖非與毒品不可析離，惟為被告所有，並供其犯罪使用，依
    前開最高法院96年台上字第2569號判決意旨，併依刑法第38
    條第1 項第2 款之規定，宣告沒收。
  3.至扣案如附表編號4 、5 所示愷他命吸食工具係被告施用毒
    品所用之物（檢察官已另案聲請觀察勒戒），非本件供被告
    犯罪所用，編號6 所示被告所有之行動電話1 支並無證據證
    明與被告所犯意圖販賣而持有第二、三級毒品罪有直接關連
    ，爰均不諭知沒收。
據上論斷，應依刑事訴訟法第299 條第1 項前段，毒品危害防制
條例第5 條第2 項、第3 項、第8 條第3 項、第11條第2 項、第
17條第2 項、第18條第1 項，刑法第11條前段、第55條前段、第
38條第1 項第1 款後段、第51條第5款，判決如主文。
本案經檢察官丙○○到庭執行職務。
中    華    民    國    99    年    11    月    5    日
                  刑事第二庭  審判長法  官  李政庭
                                    法  官  陳航代
                                    法  官  柯彩燕
以上正本證明與原本無異。
如不服本判決應於收受送達後10日內向本院提出上訴書狀，並應
敘述具體理由；如未敘述上訴理由者，應於上訴期間屆滿後20日
內向本院補提理由書（均須按他造當事人之人數附繕本）「切勿
逕送上級法院」。
中    華    民    國    99    年    11    月    5     日
                                    書記官  莊永利
 附表：
┌──┬──────────┬──────┬───────┐
│編號│物品名稱            │數      量  │備    註      │
├──┼──────────┼──────┼───────┤
│１  │第二級毒品甲基安非他│1 包、含袋毛│在自小客車駕駛│
│    │命（白色結晶）      │重約0.6 公克│座扶把置物箱查│
│    │                    │、驗前淨重0.│獲。          │
│    │                    │351 公克、驗│              │
│    │                    │後淨重0.341 │              │
│    │                    │公克。      │              │
├──┼──────────┼──────┼───────┤
│２  │第三級毒品愷他命（俗│共計43包、含│在自小客車駕駛│
│    │稱Ｋ他命）          │袋毛重共47.1│座車門置物格查│
│    │                    │1 公克、純度│獲。          │
│    │                    │約98% 、驗前│              │
│    │                    │總純質淨重37│              │
│    │                    │.31公克。   │              │
├──┼──────────┼──────┤              │
│３  │第二級毒品ＭＤＭＡ（│共計9 顆、驗│              │
│    │俗稱搖頭丸）（綠色圓│前驗前淨重2.│              │
│    │形錠）              │274 公克、驗│              │
│    │                    │後淨重2.163 │              │
│    │                    │公克。      │              │
│    │                    │            │              │
├──┼──────────┼──────┼───────┤
│４  │愷他命吸食工具      │1個         │在自小客車副駕│
│    │（Ｋ盤）            │            │駛腳踏板查獲。│
├──┼──────────┼──────┤              │
│５  │愷他命吸食工具      │1個         │              │
│    │（卡片）            │            │              │
├──┼──────────┼──────┼───────┤
│６  │行動電話（NOKIA 廠牌│1 支        │              │
│    │、型號6300、門號0926│（含SIM卡） │              │
│    │200701號、序號353180│            │              │
│    │00000000號）        │            │              │
└──┴──────────┴──────┴───────┘
附錄本判決論罪之法條：
毒品危害防制條例第5 條第2項、第3 項
意圖販賣而持有第二級毒品者，處5 年以上有期徒刑，得併科新
臺幣5 百萬元以下罰金。
意圖販賣而持有第三級毒品者，處3 年以上10年以下有期徒刑，
得併科新臺幣3 百萬元以下罰金。
毒品危害防制條例第8條第3項
轉讓第三級毒品者，處3 年以下有期徒刑，得併科新臺幣30萬元
以下罰金。
毒品危害防制條例第11條第2項
持有第二級毒品者，處 2 年以下有期徒刑、拘役或新臺幣 3 萬
元以下罰金。

司法院資訊處製作；財團法人民間司法改革基金會備份。
